【裁判字號】    99,交聲,31
【裁判日期】    990111
【裁判案由】    聲明異議
【裁判全文】
臺灣嘉義地方法院交通事件裁定          99年度交聲字第31號
原處分機關  交通部公路總局嘉義區監理所
異  議  人
即受處分人  甲○○
上列受處分人因違反道路交通管理處罰條例事件，對於交通部公
路總局嘉義區監理所中華民國98年12月25日所為之裁決處分（處
分案號：嘉監裁字第裁70－Ｌ00000000號）聲明異議，本院裁定
如下：
    主  文
原處分關於罰鍰部分撤銷。
前項撤銷部分，甲○○應處罰鍰新臺幣參萬伍仟元。
    理  由
一、原處分意旨略以：本件異議人即受處分人甲○○於民國97年
    3月8日下午4時5分許，駕駛車牌號碼OLV－409號重型機車，
    行經臺19線與嘉163線路口時，經警查獲測得異議人吐氣所
    含酒精濃度超過0.55毫克以上，並以其酒精濃度超過規定標
    準製單舉發，而於98年12月25日依道路交通管理處罰條例第
    35條第1項第1款等規定，裁處異議人罰鍰新臺幣（下同）45
    ,000元等處分。
二、聲明異議意旨略以：伊因本件飲酒駕車行為，業經檢察官緩
    起訴處分確定在案，並已履行緩起訴處分之附帶條件支付公
    益捐款10,000元完畢，原處分機關又罰45,000元之，基於一
    事不二罰原則，為此聲明異議等語。
三、按汽車駕駛人飲用酒類後，其吐氣所含酒精濃度超過每公升
    0.25毫克以上者，不得駕車，為道路交通安全規則第114條
    第2款所明訂。復按汽車駕駛人駕駛汽車經測試檢定酒精濃
    度超過規定標準者，處15,000元以上60,000元以下罰鍰，並
    當場移置保管該汽車及吊扣其駕駛執照1年，道路交通管理
    處罰條例第35條第1項第1款定有明文。汽車駕駛人有同條例
    第35條第1項、第3項或第4項之情形，同時違反刑事法律者
    ，經移置保管汽車之領回，不受第85條之2第2項，應同時檢
    附繳納罰鍰收據之限制；前項汽車駕駛人，經裁判確定處以
    罰金低於本條例第92條第3項所訂最低罰鍰基準規定者，應
    依本條例裁決繳納不足最低罰鍰之部分，道路交通管理處罰
    條例第35條第7項、第8項亦分別定有明文。再同條例第24
    條第1項並規定：汽車駕駛人，有第35條第1項規定之情形者
    ，應接受道路交通安全講習。
四、經查：
（一）異議人於97年3月8日下午4時許，因飲用葡萄酒一瓶，已
      意識不清，不能安全駕駛動力交通工具，竟仍駕駛車牌號
      碼OLV－409號重型機車，於同日下午4時5分許，行經嘉義
      縣義竹鄉○○○○○路9.6公里與嘉163線公路口處，不慎自
      行摔倒，為警送醫抽血作酒精測試，測得血液酒精濃度達
      126ＭＧ／ＤＬ（換算吐氣所含酒精濃度高達每公升0.63
      毫克），經警舉發「酒後駕車」違規，嗣經臺灣嘉義地方
      法院檢察署檢察官以97年度偵字第2496號為緩起訴處分，
      緩起訴期間為1年，異議人並應於緩起訴處分確定後3個月
      內，向財團法人天主教會嘉義教區附設嘉義縣私立聖心教
      養院支付10,000元確定，異議人並已依檢察官之命令履行
      上開條件完畢等情，有嘉義縣警察局97年3月14日嘉縣警
      交字第Ｌ00000000號舉發違反道路交通管理事件通知單、
      原處分機關交通部公路總局嘉義區監理所98年12月25日嘉
      監裁字第裁70－Ｌ00000000號裁決書、上開緩起訴處分書
      、臺灣高等法院被告前案紀錄表各1份等附卷足憑。又異
      議人具狀聲明異議亦自承有上揭酒後駕車之行為，是異議
      人酒後吐氣所含酒精濃度超過規定標準駕駛動力交通工具
      而為警查獲之事實，堪以認定。
（二）按95年2月5日生效之行政罰法第26條第1項規定，一行為
      同時觸犯刑事法律及違反行政法上義務規定者，依刑事法
      律處罰之。但其行為應處以其他種類行政罰或得沒入之物
      而未經法院宣告沒收者，亦得裁處之。究其立法目的，一
      行為同時觸犯刑事法律及違反行政法上義務規定時，由於
      刑罰與行政罰同屬對不法行為之制裁，而刑罰之懲罰作用
      較強，故依刑事法律處罰，即足資警惕時，實無一事二罰
      再處行政罰之必要，且刑事法律處罰，由法院依法定程序
      為之，較符合正當法律秩序，應予優先適用，但罰鍰以外
      之沒入或其他種類行政罰，因兼具維護公共秩序之作用，
      為達行政目的，行政機關仍得併予裁處。
（三）本件異議人上開酒駕行為，經檢察官依刑事訴訟法第253
      條之2第1項第4款規定為緩起訴處分，並命異議人向公益
      團體捐款，異議人係履行檢察官為緩起訴處分命令，此等
      命令名義上雖非刑罰，但仍是一種特殊處遇措施，造成異
      議人之財產減少，性質上亦屬干預人民自由之處分，與刑
      事制裁無異，實質上為刑事處罰。故檢察官為緩起訴處分
      並命向公益團體捐款者，其捐款解釋上亦屬道路交通安全
      管理處罰條例第35條第8項所規定之罰鍰，監理機關雖不
      得再為行政裁處，惟若行為人所支付之緩起訴處分金，未
      達道路交通管理處罰條例第92條第3項所定最低罰鍰基準
      規定者，依該條例第35條第8項之規定，即須補繳不足最
      低罰鍰之部分，始為適法。參諸違反道路交通管理事件統
      一裁罰基準表之規定，對於駕駛人駕駛機車，而其吐氣所
      含酒精濃度超過每公升0.55毫克以上，其最低應納罰鍰之
      數額為45,000元。本件異議人在刑事部分，業經檢察官為
      緩起訴處分，並經檢察官命向公益團體支付10,000元，顯
      不足45,000元之最低罰鍰。依上規定，本件異議人行政罰
      罰鍰部分，應於扣除上開10,000元後，處以35,000元罰鍰
      。
五、綜上所述，原處分疏未將異議人因本件經檢察官緩起訴處分
    而向公益團體繳納捐款之10,000元部份予以扣除，因而裁處
    異議人罰鍰45,000元，容有未洽。是異議人請求撤銷罰鍰之
    處分，為有理由，自應由本院將原處分關於罰鍰部分撤銷，
    另為主文第2項之諭知。至原處分機關裁處異議人吊扣駕駛
    執照、施以道安講習部分，未經異議人聲明異議，業已確定
    ，不在異議範圍，附此敘明。
據上論斷，應依道路交通管理處罰條例第87條第2項，道路交通
案件處理辦法第20條前段，裁定如主文。
中    華    民    國    99    年    1     月    11    日
                  交通法庭  法  官  吳育霖
上列正本證明與原本無異。
如不服本裁定，應於裁定送達後5日內向本院提出抗告狀（應附
繕本）。
中    華    民    國    99    年    1     月    11    日
                            書記官  林美芳

司法院資訊處製作；財團法人民間司法改革基金會備份。
